最  高  行  政  法  院  裁  定
111年度抗字第118號
抗  告  人  王明坤                                      
上列抗告人因與相對人教育部間聘任事件，對於中華民國111年2
月24日臺北高等行政法院110年度訴字第1256號裁定，提起抗告
，本院裁定如下︰
　　主  文
原裁定廢棄，由臺北高等行政法院更為裁判。
　　理  由
一、按抗告法院認為抗告為有理由者，應廢棄或變更原裁定；非
    有必要，不得命原法院或審判長更為裁定，行政訴訟法第27
    2條準用民事訴訟法第492條規定甚明。
二、緣抗告人原係國立○○○○大學通識教育中心兼任助理教授（聘
    期自民國108年8月1日起至109年1月31日止），其於109年1
    月1日至同年月5日間有發送簡訊計4封予其授課學生（下稱
    甲生）之行為。經甲生向國立○○○○大學性別平等教育委員會
    （下稱性平會）申請調查，案經性平會決議受理，並組成3
    人調查小組進行調查；調查小組調查結果認定抗告人之行為
    ，已對甲生構成敵意環境，具有不合理性、不受歡迎性、嚴
    重性，使甲生受到冒犯，並對其人格尊嚴，學習之機會或表
    現有所影響，符合性別平等教育法第2條第4款第1目所定性
    騷擾行為要件，構成性騷擾行為，復經性平會於109年4月21
    日108學年度第2學期第2次會議決議通過上開調查報告，國
    立○○○○大學乃以109年4月23日○○大秘字第1091300072號函附
    性平會調查報告通知抗告人。嗣國立○○○○大學通識中心教師
    評審委員會、文理學院教師評審委員會及學校教師評審委員
    會於109年6月17日、18日及23日決議，抗告人性騷擾行為經
    調查屬實，非屬情節重大，依109年6月28日修正前專科以上
    學校兼任教師聘任辦法（下稱聘任辦法）第5條第1項第14款
    規定，自109年1月20日終止抗告人聘約，並自該日起2年內
    不得聘任為兼任教師，經國立○○○○大學以109年7月16日○○大
    人字第1092300419號函（下稱109年7月16日函）通知抗告人
    。抗告人不服國立○○○○大學109年7月16日函，經國立○○○○大
    學申復決定駁回後，提起訴願，復經相對人110年2月26日臺
    教法（三）字第1090160804號訴願決定以國立○○○○大學未依
    109年6月28日修正後聘任辦法第5條、第6條第1項第1款規定
    程序辦理，將109年7月16日函及申復審議決定書關於終止聘
    約，並自109年1月20日起2年內不得聘任為兼任教師部分撤
    銷，由國立○○○○大學於2個月內另為適法之處分；其餘部分
    訴願駁回。嗣經性平會於110年3月23日109學年度第2學期第
    2次會議，決議終止抗告人聘約，並自109年1月20日起2年內
    不得聘任為兼任教師，國立○○○○大學遂以110年3月31日○○大
    秘字第1101300051號函（下稱原處分）通知抗告人終止聘約
    ，並自109年1月20日起2年內不得聘任為兼任教師。抗告人
    不服，提起訴願，經相對人以110年8月30日臺教法（三）字
    第1100072276號訴願決定駁回後，遂提起行政訴訟。經原審
    法院以其贅列相對人為被告而裁定駁回。抗告人不服，乃提
    起本件抗告。
三、抗告意旨略謂：雖國立○○○○大學作成行政處分而為被告機關
    ，但相對人第一次訴願決定〔即110年2月26日臺教法（三）
    字第1090160804號訴願決定〕撤銷該行政處分，嗣相對人110
    年8月30日臺教法（三）字第1100072276號訴願決定之訴願
    委員又撤銷第一次訴願委員之行政處分，相對人依法亦是撤
    銷行政處分之機關，仍得列為被告。參照相關判決，相對人
    應可列為被告，則被告除國立○○○○大學外，應再加上相對人
    等語。
四、本院查：
  ㈠按行政訴訟法第24條規定：「經訴願程序之行政訴訟，其被
    告為下列機關：一、駁回訴願時之原處分機關。二、撤銷或
    變更原處分時，為撤銷或變更之機關。」故於撤銷訴訟之程
    序標的經訴願決定駁回時，應以原處分機關為被告。另同法
    第107條第1項、第2項規定：「（第1項）原告之訴，有下列
    各款情形之一者，行政法院應以裁定駁回之。但其情形可以
    補正者，審判長應先定期間命補正：一、……十、起訴不合程
    式或不備其他要件。（第2項）撤銷訴訟及課予義務訴訟，
    原告於訴狀誤列被告機關者，準用前項之規定。」關於第2
    項原告起訴誤列被告機關之情形，本屬被告是否適格而屬訴
    有無理由之問題，原非起訴之合法要件不備，毋庸命原告補
    正，惟「因行政訴訟性質特殊，撤銷訴訟不僅有起訴期間之
    限制，且被告機關須依法律之規定，非原告所得任意選擇，
    加以行政機關職能日漸擴張，行政法規及行政組織非常複雜
    ，何者為原處分及撤銷或變更原處分或決定之行政機關，要
    求原告悉予明瞭，亦強人所難。苟原告誤列被告機關，即以
    其訴為當事人不適格而予駁回，而對正當被告之起訴，又因
    已逾法定起訴期間，不能再行起訴，殊非保護原告權利之道
    ，爰於第二項特設準用之規定，俾予原告補正之機會，以示
    與一般起訴之合法要件有別」（以上參立法理由）。故如原
    告起訴之被告無誤，然另以訴願機關為被告，並表明有以訴
    願機關為被告之必要時，即係其對訴願機關之訴有無理由之
    問題，而非屬前揭行政訴訟法第107條第2項之應命補正之事
    項。
  ㈡原裁定駁回抗告人於原審之訴，固論明：依行政訴訟法第24
    條第1款規定，抗告人提起本件訴訟，自應以國立○○○○大學
    為被告，惟其起訴狀誤列訴願機關相對人為被告，經原審以
    111年1月27日院楨信股110訴001256字第1110001121號函闡
    明抗告人應改列國立○○○○大學為被告，嗣抗告人於111年2月
    14日具狀，改列國立○○○○大學為被告，惟仍併列相對人為被
    告。抗告人將相對人贅列為被告，即非適法，然抗告人既已
    補正適格之被告機關，自無庸再命補正，得逕以裁定駁回該
    贅列被告之部分等語。惟抗告人於原審以111年2月14日狀表
    明「…二、本案原告查閱過去台北高等行政法院判決案例，
    諸如教育部之訴願決定，上訴人不服教育部之訴願之上訴，
    通常被告列兩名者，（一）國立○○○○大學，（二）教育部，
    讓教育部知所警惕，請諒查。…四、是以本案，同意○○○○大
    學為被告，但是教育部亦應該同列被告…」（見原審卷第209
    -211頁）即抗告人已表明其有以相對人為被告之目的，即非
    誤列可比，不生補正與否之問題。乃原審未就抗告人之主張
    ，審認其相對人之訴有無理由，而以裁定駁回，即有違誤。
    抗告雖未指摘及此，仍應認其抗告為有理由。惟本院尚無法
    代原審以判決審酌之，自應廢棄原裁定發回原審更為裁判。
    　
五、依行政訴訟法第272條、民事訴訟法第492條，裁定如主文。
中　　華　　民　　國　　111 　年　　6 　　月　　24　　日
                    最高行政法院第二庭
                        審判長法官  帥　嘉　寶　
                              法官　鄭　小　康
                              法官　林　玫　君
                              法官　洪　慕　芳
                              法官　李　玉　卿

以  上  正  本  證  明  與  原  本  無  異
中　　華　　民　　國　　111 　年　　6 　　月　　27　　日
　　　　　　　　　　　　　　　書記官　高  玉  潔